【裁判字號】    89,訴,401
【裁判日期】    890721
【裁判案由】    毒品危害防制條例
【裁判全文】
臺灣板橋地方法院刑事判決                          八十九年度訴字第四一號
    公  訴  人  臺灣板橋地方法院檢察署檢察官
    被      告  丙○○
    指定辯護人  甲○
右列被告因毒品防制危害條例案件，經檢察官提起公訴 (八十九年度偵緝字第一七八
號、八十九年度毒偵緝字第一一三號），及移送併辦（八十九年度毒偵字第二五五一
號），甲○判決如左：
    主  文
丙○○連續施用第二級毒品，處有期徒刑陸月；又販賣第二級毒品，處有期徒刑柒年
貳月。犯罪所得財物新臺幣仟元沒收之，如全部或一部不能沒收時，以其財產抵償
之。應執行有期徒刑柒年肆月，犯罪所得財物新臺幣仟元沒收之，如全部或一部不
能沒收時，以其財產抵償之。
    事  實
一、丙○○明知安非他命經毒品危害防制條例列為第二級毒品，竟基於非法販賣安非
    他命牟利之犯意，於民國八十八年一月中旬某日，在臺北縣五股鄉○○路○段五
    七七巷住處附近，以新台幣（下同）三千元之價格，販賣第二級毒品安非他命一
    次予丁○○施用，藉以牟利。丙○○前因施用毒品案件，經臺灣板橋地方法院檢
    察署檢察官向甲○聲請，由甲○以八十八年度毒聲字第一一一一號裁定送觀察勒
    戒後，認無繼續施用毒品之傾向，臺灣板橋地方法院檢察署檢察官於八十八年三
    月六日以八十八年度偵字第四六０七號為不起訴處分；復因施用毒品案件，經臺
    灣板橋地方法院檢察署檢察官向甲○聲請，由甲○以八十八年度毒聲字第三五九
    三號裁定送觀察勒戒後，認無繼續施用毒品之傾向，臺灣板橋地方法院檢察署檢
    察官繼於八十八年七月二十九日以八十八年度偵字第一四六九七號、第一四七二
    四號為不起訴處分確定，詎丙○○竟不知悔改，又基於施用毒品之概括犯意，自
    八十八年八月初某日起至同年九月二十四日晚間九時止，在臺北縣五股鄉○○路
    ○段五七七巷八弄八六號四樓住處，以將第二級毒品安非他命置於吸食器內，下
    面以火燒烤吸取其煙之方式，施用第二級毒品安非他命，平均約一週施用一次。
    嗣於八十八年九月二十八日為警在上開住處查獲；復基於同前施用毒品之概括犯
    意，自八十八年十月十三日起至八十九年一月十五日止，以相同方式施用第二級
    毒品安非他命多次，再於八十九年一月十六日一時三十分許，經警在上址當場查
    獲，經採集其尿液送請檢驗結果，發現呈安非他命陽性反應，始查知上情。丙○
    ○於八十九年一月十六日經警查獲後，由臺灣板橋地方法院檢察署檢察官聲請，
    再由甲○於八十九年一月十六日以八十九年度毒聲字第四０三號裁定令入戒治處
    所施以強制戒治一年，並於八十九年一月十六日入臺灣臺北戒治所強制戒治。
二、案經臺北市政府警察局北投分局、臺北縣警察局蘆洲分局分別報請臺灣板橋地方
    法院檢察署檢察官偵查起訴及移送併辦。
    理  由
一、訊據被告丙○○對於右揭施用毒品之犯罪事實於甲○審理中坦承不諱，且其於八
    十八年九月二十八日、八十九年一月十六日先後為警查獲時，經警採集其尿液送
    驗結果均呈安非他命陽性反應，此有臺北市立療養院八十八年十月八日、八十九
    年一月二十六日煙毒尿液檢驗報告書二紙附卷可稽（見八十九年度毒偵緝字第一
    一三號偵查卷第十四頁，八十九年度毒偵字第二五五一號偵查卷第十五頁），是
    其此部分施用毒品犯行，堪以認定。訊據被告則矢口否認有何販賣安非他命犯行
    ，辯稱：並無販賣安非他命予丁○○云云。惟查右揭販賣安非他命之事實，業據
    證人丁○○於八十八年三月二日為警查獲時，於警訊中先供稱：「我所吸食之安
    非他命是向綽號『翁正』之丙○○於八十八年一月中旬在五股鄉○○路○段五七
    七巷他家附近之一家五金行前，以三千元左右購買一公克左右，分裝成十二包，
    就是警方查獲之空塑膠袋（內含有安非他命殘渣」（參見八十八年度偵字第一七
    二九七號偵查卷第四頁背面、第五頁），於偵查中亦供稱：「（問：有無向丙○
    ○買安非他命？）有的，八十八年一月份在五股向他買過三千元，他拿十二包給
    我」等語（同前卷第十五頁），彼對於雙方交易之時間、地點、數量等情節於警
    訊、偵查中供述一致，而被告亦自承其綽號「翁正」等語，衡諸常情，證人丁○
    ○與被告苟非熟識，則其如何知悉被告綽號及其住處之詳細地址？另據證人警員
    乙○○於甲○審理中到庭證稱：本件由伊查獲，丁○○稱係向丙○○買的，有帶
    我們去找翁，但沒找到等語，顯見證人上開所稱被告販賣安非他命之情，應屬事
    實。參以毒品安非他命係價值高昂之違禁物，警方查緝甚嚴，衡情被告如非從中
    獲取利益，豈有甘冒遭查獲之危險而販賣予丁○○之理？顯見被告有藉前開販賣
    毒品安非他命牟取利益，而有營利意圖甚明，綜上所言，被告所辯並無販賣安非
    他命云云，無非事後諉責之詞，無可採信，是被告販賣安非他命犯行，亦堪認定
    。
二、被告前因施用毒品，經臺灣板橋地方法院檢察署檢察官聲請由甲○先後以八十八
    年度毒聲字第一一一一裁定、八十八年度毒聲字第三五九三號裁定送觀察勒戒後
    均無施用毒品傾向，由該署檢察官分別以八十八年度偵字第四六０七號、第一四
    六九七號、第一四七二四號為不起訴起分，此有上開不起訴處分書在卷足參。另
    被告於八十九年一月十六日經警查獲後，由臺灣板橋地方法院檢察署檢察官聲請
    ，再由甲○於八十九年一月十六日以八十九年度毒聲字第四０三號裁定令入戒治
    處所施以強制制戒治一年，並於八十九年一月十六日入臺灣臺北戒治所強制戒治
    等情，亦有前揭裁定、戒治處分執行指揮書附卷足參。
三、按毒品危害防制條例業於八十六年十月三十日經立法院三讀通過，嗣於八十七年
    五月二十日經總統公布，於八十七年五月二十二日零時起生效施行，安非他命依
    該條例第二條第二項第二款規定，屬於第二級毒品，復依該條例第十條第二項規
    定：「施用第二級毒品者，處三年以下有期徒刑」；然第一次施用毒品者，檢察
    官應先將被告送勒戒處所觀察勒戒；經觀察勒戒後無繼續施用毒品之傾向者，應
    由檢察官為不起訴之處分，有繼續施用毒品之傾向者，由檢察官聲請法院裁定令
    入戒治處所施以強制戒治，其期間為一年；依前項規定為不起訴之處分後，五年
    內再犯第十條（指施用第一級或第二級毒品）之罪，經觀察勒戒後，認有繼續施
    用毒品之傾向或三犯以上者，不適用前項之規定，毒品危害防制條例第二十條第
    一、二、三項分別定有明文。是被告前因施用毒品案件，經送觀察勒戒後無繼續
    施用毒品之傾向，由臺灣板橋地方法院檢察署檢察官為不起訴處分二次後，五年
    內再三犯施用毒品安非他命。核被告丙○○所為，係犯毒品危害防制條例第四條
    第二項之販賣第二級毒品罪及同條例第十條第二項之施用第二級毒品罪。被告先
    後多次施用安非他命之犯行，時間緊接，犯罪構成要件相同，所犯罪名又屬同一
    ，顯係基於概括犯意反覆為之，應論以連續犯，並加重其刑。至其販賣吸施用前
    後持有安非他命之低度行為應為販賣及施用之高度行為所吸收，應僅論以販賣及
    施用之高度行為。又公訴人僅就被告於八十八年九月二十四日二十一時前九十六
    小時內施用安非他命一次犯行提起公訴，其餘部分（含移送併辦部分）均未起訴
    ，惟未起訴部分與已起訴部分係連續犯之裁判上一罪關係，為起訴效力所及，甲
    ○自得併予審究。爰審酌被告犯罪之動機、目的、手段、品行、智識程度、犯罪
    所生之損害，犯罪後態度等一切情狀，量處如主文所示之刑，並定其應執行之刑
    ，以資徵儆。至被告販賣第二級毒品安非他命所得之財物三千元，雖未扣案，然
    無證據證明已不存在，是被告販賣毒品所得之財物三千元，依同條例第十九條第
    一項之規定宣告沒收，惟如全部或一部不能沒收時，依同條項之規定，應以其財
    產抵償之。
據上論斷，應依刑事訴訟法第二百九十九條第一項前段，毒品危害防制條例第四條第
二項、第十條第二項、第二十條第一項、第二項、第三項、第十八條第一項前段，刑
法第十一條前段、第五十六條，判決如主文。
本案經檢察官李嘉明到庭執行職務。
中      華      民      國      八十九      年    七      月    二十一  日
                                      臺灣板橋地方法院刑事第六庭
                                          法  官  徐  蘭  萍
右正本證明與原本無異。
如不服本判決，應於判決送達後十日內，向甲○提出上訴狀。
                                          書記官  藍  淑  芬
中      華      民      國      八十九      年    八      月    一      日
附錄本案論罪科刑法條全文：
毒品危害防制條例第四條：
製造、運輸、販賣第一級毒品者，處死刑或無期徒刑；處無期徒刑者，得併科新臺幣
一千萬元以下罰金。
製造、運輸、販賣第二級毒品者，處無期徒刑或七年以上有期徒刑，得併科新臺幣七
百萬元以下罰金。
製造、運輸、販賣第三級毒品者，處五年以上有期徒刑，得併科新臺幣五百萬元以下
罰金。
製造、運輸、販賣專供製造或施用毒品之器具者，處一年以上七年以下有期徒刑，得
併科新臺幣一百萬元以下罰金。
前四項之未遂犯罰之。
毒品危害防制條例第十條：
施用第一級毒品者，處六月以上五年以下有期徒刑。
施用第二級毒品者，處三年以下有期徒刑。


司法院資訊處製作；財團法人民間司法改革基金會備份。
